【裁判字號】    97,交聲,1071
【裁判日期】    971106
【裁判案由】    違反道路交通管理處罰條例聲明異議
【裁判全文】
臺灣士林地方法院交通事件裁定        97年度交聲字第1071號
原處分機關  交通部公路總局臺北區監理所
異  議  人
即受處分人  甲○○
上列異議人即受處分人因違反道路交通管理處罰條例案件，對於
交通部公路總局臺北區監理所於民國97年7 月31日所為之處分（
原處分案號：北監自裁字第裁40-C00000000號），聲明異議，本
院裁定如下：
    主  文
原處分撤銷。
甲○○不罰。
    理  由
一、按法院受理交通事件，準用刑事訴訟法之規定，道路交通管
    理處罰條例第89條前段定有明文，則刑事訴訟程序基本原則
    之一「罪疑唯輕原則」，於法院審理行為人違反道路交通管
    理處罰條例案件時，自當有其適用。易言之，法院於審理前
    揭案件，於踐行調查證據程序完畢後，為事實之認定時，如
    就原處分機關所認定之行為人違規事實仍有合理之訴訟上懷
    疑，而無行為人確有該當於道路交通管理處罰條例各該處罰
    條文之構成要件之確信者，即應本於訴訟上「對待證事實倘
    有懷疑，則從被告之利益作解釋」之證據法則，作對行為人
    有利之認定。次按交通警員製單舉發違反道路交通管理處罰
    條例所列之違規事實，本質上為行政處分，係公法上行為，
    基於公務員為公法上行為具有公信力之原則，固應認其所舉
    發交通違規事實在法律上有推認為真實之「有效推定」效力
    ，然於受處分人對於違規事實之存否有爭執，請求法院裁決
    時，法院允宜依據卷附各項證據資料，以論理法則及經驗法
    則為基礎，作客觀的、綜合的判斷，如可認舉發員警顯有誤
    認、誤判之可能或證據不足情事，即應予受處分人有利之認
    定，尚不得僅以舉發員警與受處分人素不相識、且無夙怨，
    當無設詞攀誣之理為論據，遽為受處分人確有所指交通違規
    事實之推認，合先敘明。
二、原處分意旨略以：本件異議人即受處分人（下稱異議人）甲
    ○○於民國96年10月17日上午11時03分許，駕駛車牌號碼35
    28-QJ 號自用小客車行經臺北縣八里鄉○○路○ 段147 號巷
    口時，經臺北縣政府警察局蘆洲分局警員當場攔停舉發其有
    「闖紅燈」之違規，經原處分機關即臺北市交通事件裁決所
    依道路交通管理處罰條例第53條第1 項、違反道路交通管理
    事件統一裁罰標準及處理細則等規定，於97年7 月31日裁處
    異議人應罰鍰新臺幣（下同）5,400 元，並依同條例第63
    條第1 項第3 款記違規點數3 點。
三、異議意旨略以：伊駕車行經有燈光號誌管制之交岔路口時係
    於黃燈經過並非紅燈，當時假若伊緊急煞車恐會造成後車危
    險，且警察攔停叫伊將駕照交出，卻未告訴伊任何理由，伊
    感到不合理，又員警係於距離伊遠處開罰單，並非在伊前面
    ，且從未通知伊處理此罰單，亦未收到任何罰單寄件通知，
    此罰單係於罰雙倍後，亦即為經過一年後，才被寄到伊之住
    所，此時伊始知有此罰單存在，因此覺得很不合理云云。
四、經查：
  (一)按汽車駕駛人，行經有燈光號誌管制之交岔路口闖紅燈者，
    處1,800 元以上5,400 元以下罰鍰，並記違規點數3點，道
    路交通管理處罰條例第53條第1 項、第63條第1 項第3 款分
    別定有明文。又按汽車行駛至交岔路口，其行進、轉彎，應
    遵守燈光號誌或交通警察之指示，道路交通安全規則第102
    條第1項第1款亦定有明文。
  (二)證人即舉發本件違規之臺北縣政府警察局蘆洲分局交通分隊
    警員陳乃僑到庭結證稱：「（問：請陳述本件違規的情形？
    ）這時間有點久，我印象中當時違規地點是龍米路2段的147
    巷口與龍米路交叉路口，我當時站在現場圖上繪製員警的位
    置，是在龍米路上距離路口號誌為50公尺以上，當天我是在
    執行巡邏勤務，我所站的位置可以看到往八里方向的號誌，
    但看不到往台北的號誌，往八里方向的號誌燈綠燈之後約15
    秒，往台北方向的號誌燈才會開放綠燈，147 巷口有設置交
    通號誌。我當時開闖紅燈，是因為我看到往八里方向的號誌
    已經轉換成紅燈，我會經過約五秒的時間，才會攔停往台北
    的車輛。」、「（問：依照你剛才所述，往八里方向的號誌
    與往台北方向的號誌有秒差？）是，是綠燈有秒差，紅燈是
    同時。」、「（問：依照你剛才所述，你站立的位置是看不
    到往台北的方向的號誌？）是看不到。」、「（問：那你如
    何看到異議人違規？）因為我是超過5 秒後才下去攔停，所
    以這個5 秒應該已經超過號誌轉換的時間。（問：依照你判
    斷黃燈轉紅燈需要多久時間？這我沒有去算。」等語（參見
    本院97年10月6 日訊問筆錄）。
  (三)查證人陳乃僑當時站立的位置既無法看到龍米路往台北方向
    的紅綠燈號誌，其又以自身所在位置看見龍米路往八里方向
    號誌轉為紅燈而推論異議人於龍米路二段147號巷口與龍米
    路交叉路口之燈號已轉為紅燈，已非絕對正確（按異議人通
    過停止線時，有可能為綠燈或黃燈，通過後始變為紅燈），
    自不能以此來推斷異議人是否確有闖紅燈。另證人陳乃僑所
    站立之位置距離路口號誌約有50公尺以上，此據證人陳乃僑
    結證明確。與異議人所述，其係於通過路口一小段後才被警
    員攔下等情相符。足見證人陳乃僑舉發當時並非站立於違規
    地點附近，而係距離異議人違規地點較遠處。衡情，以當時
    證人陳乃僑所在地點、位置，能否清楚目擊異議人駕車通過
    該路口時，號誌為何？是否確實於路口號誌已轉換為紅燈時
    ，始駕車通過該路口停止線，已非無疑義。從而，依現存證
    據，尚不足以排除異議人駕車，於該路口號誌轉為紅燈時，
    其車輛已經超越停止線之合理懷疑。此外，復無其他積極證
    據足以證明異議人確有未遵守燈光號誌而闖紅燈之交通違規
    事實，揆諸前揭說明，自應為異議人有利之認定。
  (四)綜上所述，本件依卷存證據及證人即舉發員警所證情節，不
    能排除證人誤判之可能性，因認原處分機關依道路交通管理
    處罰條例第53條第1 項、第63條第1 項第3 款之規定裁處異
    議人5,400 元罰鍰，並記違規點數3 點，容有違誤，本件異
    議為有理由，原處分應予撤銷，另為異議人不罰之諭知。
五、據上論斷，應依道路交通案件處理辦法第20條前段，裁定如
    主文。
中    華    民    國    97    年    11    月    6     日
                  交通法庭法  官    汪梅芬
以上正本證明與原本無異。
如不服本裁定應於裁定送達後5 日內向本院提出抗告狀。
                          書記官    陳佳伶
中    華    民    國    97    年    11    月    6     日


司法院資訊處製作；財團法人民間司法改革基金會備份。
